臺灣彰化地方法院民事判決　九十年訴字第一二六四號
　　原　　　告　　甲○○
　　訴訟代理人　　丁○○
　　被　　　告　　丙○○
　　　　　　　　　乙○○
右當事人間請求侵權行為損害賠償事件，原告提起刑事附帶民事訴訟，經本院刑事庭
移送前來，本院判決如左：
    主    文
被告丙○○應給付原告新臺幣拾肆萬肆仟貳佰陸拾陸元，及自民國九十年十月五日
起至清償日止，按年息百分之五計算之利息。
原告其餘之訴駁回。
訴訟費用由被告丙○○負擔四分之一，餘由原告負擔。
本判決原告勝訴部分，於原告以新臺幣壹拾貳萬元為被告丙○○供擔保後，得假執行
。
原告其餘假執行之聲請駁回。
    事    實
甲、原告方面：
　一、聲明：被告應連帶給付原告新臺幣（下同）一百四十萬一千二百八十三元，及
　　　自起訴狀繕本送達翌日起至清償日止，按年息百分之五計算之利息，並願供擔
　　　保，請准宣告假執行。
　二、陳述：
　　（一）被告丙○○係任職於被告乙○○所經營位於彰化縣北斗鎮○○路○段一六
　　　　　四號之南北超級市場，被告丙○○明知自己駕駛執照被吊扣，不得開車，
　　　　　而被告乙○○亦知被告丙○○駕駛執照被吊扣，仍在民國（下同）八十九
　　　　　年十月二十一日十二時二十分許，駕駛車牌號碼ＭＯ─一二九一號自小客
　　　　　車由外返回服務場所，在前揭南北超級市場前因緊急轉彎與原告發生車禍
　　　　　，致原告身體嚴重受傷。被告丙○○過失傷害行為經臺灣彰化地方法院檢
　　　　　察署檢察官起訴，並經鈞院北斗簡易庭九十年度斗交簡字第一二六號刑事
　　　　　判決處被告丙○○拘役四十五日，如易科罰金以三百元折算一日在案。
　　（二）原告受傷後，自八十九年十月二十一日起，至九十年六月三十日止，支付
　　　　　手術費、醫藥費一萬九千一百二十九元，中藥部分二萬八千一百五十四元
　　　　　；另拿鐵筋手術費及醫藥費三萬元，合計七萬七千二百八十三元。
　　（三）原告因本件車禍發生，自八十九年十月二十日起自九十一年四月二十日止
　　　　　，計十八個月不能工作，有醫院出具之診斷書可證。原告原任職於錩盛汽
　　　　　車修配廠，每月工資一萬八千元，因受傷而損失收入三十二萬四千元。
　　（四）原告為未婚少女，因本件車禍造成殘障，精神肉體所受痛苦甚大，故請求
　　　　　精神賠償慰撫金一百萬元。
　　（五）前開各項損害，均係被告丙○○不法侵害所生之結果，被告丙○○受僱於
　　　　　被告乙○○，被告丙○○因執行職務不法侵害原告之權利，自應對原告負
　　　　　連帶賠償責任，為此提起本件訴訟。
　三、證據：提出卓綜合醫院門診住院費用明細二紙、彰化基督教醫院住院、門診收
      據十紙、建廷中藥行估價單九紙、金德中藥行收據一紙、彰化基督教醫院職工
　　　福利委員會職工福利社統一發票一紙、診斷證明書一紙及在職證明書一紙為證
　　　。
乙、被告方面：
　一、聲明：駁回原告之訴及假執行之聲請。
　二、陳述：
　　（一）被告丙○○之駕駛執照確遭吊扣，仍於八十九年十月二十一日下午二時二
　　　　　十分許，駕駛車牌號碼ＭＯ─一二九一號自小客車，在彰化縣北斗鎮○○
　　　　　路與舜耕路交叉路口與原告發生車禍，被告丙○○承認就本件車禍事故有
　　　　　過失，但因被告丙○○之車子已經到路口，原告才撞到車子右後方，故原
　　　　　告亦有過失。
　　（二）本件車禍事故發生時，被告丙○○正要開車回家，且被告丙○○當時係任
　　　　　職於保麗龍公司，而非受僱於被告乙○○，而車牌號碼ＭＯ─一二九一號
　　　　　自小客車為被告丙○○購買，僅登記為被告乙○○所經營之南北汽車商行
　　　　　名下。被告丙○○有在其大哥經營之楠北超級市場工作，但只是在沒有其
　　　　　他工作時才去，該超級市場之負責人雖登記為被告丙○○之母親，但實際
　　　　　出資及經營者均為被告丙○○之大哥，目前被告丙○○仍有幫忙看店。
　三、證據：提出行車執照影本、汽車新領牌照登記書影本各一紙為證。
丙、本院依職權調閱本院九十年度交簡上字第二五號刑事案件全卷及向彰化基督教醫
    院函詢原告之病歷資料、恢復情形及支出醫療費用明細。
    理    由
一、原告起訴主張：被告丙○○明知自己駕駛執照被吊扣，不得開車，仍在八十九年
    十月二十一日下午二時二十分許，駕駛車牌號碼ＭＯ─一二九一號自小客車由外
    返回其服務場所，在彰化縣北斗鎮○○路○段一百六十四號南北超級市場前，因
    緊急轉彎與原告發生車禍，造成原告身體嚴重受傷，並受有醫療費七萬七千二百
    八十三元、工作損失三十二萬四千元及精神慰撫金一百萬元之損害。而被告乙○
    ○係被告丙○○之僱用人，應與被告丙○○就原告之損失負連帶賠償責任等語。
    被告則以：原告就本件車禍之發生亦有過失，且被告丙○○並未受僱於被告乙○
    ○等語，資為抗辯。
二、原告主張被告丙○○明知其駕駛執照被吊扣，仍於八十九年十月二十一日下午二
    時二十分許，駕駛車牌號碼ＭＯ─一二九一號自小客車，在彰化縣北斗鎮○○路
    與舜耕路交叉路口與原告發生車禍，致原告受有右股骨幹骨折之傷害之事實，刑
    事部分業經本院以九十年度交簡上字第二五號刑事判決被告丙○○因過失傷害案
    件處拘役五十五日，如易科罰金，以三百元折算一日確定在案，復據本院調閱上
    開刑事卷宗查明屬實，被告丙○○固不否認有於前揭時、地與原告發生車禍，亦
    自承對本件車禍之發生有過失，惟辯稱：伊車子已到路口，原告才撞到伊車子右
    後方，原告亦有過失云云，然並未舉證以實其說，尚不足採，應認原告之主張為
    真實。按汽車行駛至交叉路口，轉彎車應讓直行車先行，道路交通安全規則第一
    百零二條第一項第六款定有明文，被告駕駛汽車自應注意前揭規定，依當時情形
    又無不能注意之情事，竟疏未注意而肇事，故本件車禍事故之肇事原因應為被告
    丙○○無駕駛執照（駕駛執照吊扣中）駕駛自小客車，未讓直行車先行，即貿然
    左轉，造成與原告直行來車碰撞，而原告駕駛機車直行，突遇對向來車貿然左轉
    駛至，難予防範，應無肇事因素，且本件經送臺灣省彰化縣區車輛行車事故鑑定
    委員會鑑定，亦同此認定，有該會九十年四月四日彰鑑字第九○○一八三號鑑定
    意見書附於刑事偵查卷宗第二七至二九頁可稽，被告丙○○顯有過失，而其過失
    行為與原告因本件車禍受有傷害之間，具有相當因果關係，則原告主張被告丙○
    ○應負侵權行為損害賠償責任，洵屬有據。
三、按受僱人因執行職務，不法侵害他人之權利者，由僱用人與行為人連帶負損害賠
    償責任。民法第一百八十八條第一項前段定有明文。又受僱人因執行職務不法侵
    害他人之權利，不僅指受僱人因執行其所受命令或委託之職務自體，或執行該職
    務所必要之行為，而不法侵害他人之權利者而言，即受僱人之行為，在客觀上足
    認為與其執行職務有關，而不法侵害他人之權利者，亦應包含在內。本件原告主
    張車禍事故發生時，被告丙○○在被告乙○○經營之超級市場工作，超級市場之
    貨物均由被告丙○○載送云云，被告丙○○固自承有在南北超級市場工作，惟辯
    稱：伊當時開車返家途中，行經肇事地點與原告發生碰撞，非執行職務，且伊亦
    未受僱於被告乙○○等語。經查，超級市場之負責人為黃彩蓮而非被告乙○○，
    至實際經營者為被告丙○○之哥哥黃國良，業據被告二人陳明在卷，復有公司基
    本資料查詢一紙附卷可憑，堪信為真。又被告丙○○駕駛之車牌號碼ＭＯ－一二
    九一號自小客車雖登記在被告乙○○所經營之南北汽車商行，然究不能僅因肇事
    車輛登記名義人為被告乙○○經營之南北汽車商行，即遽認被告丙○○必受僱於
    被告乙○○，原告自應證明被告二人間存有事實上之僱用關係，且被告丙○○客
    觀上因執行職務而不法侵害原告之權利，始能令被告乙○○連帶負損害賠償責任
    ，然迄至言詞辯論終結前，原告均無法舉證以實其說，是原告主張被告乙○○應
    連帶負損害賠償責任，洵不足採。
四、次按因故意或過失，不法侵害他人之權利者，負損害賠償責任；不法侵害他人之
    身體或健康者，對於被害人因此喪失或減少勞動能力或增加生活上之需要時，應
    負損害賠償責任；又不法侵害他人之身體、健康、名譽、自由、信用、隱私、貞
    操，或不法侵害其他人格法益而情節重大者，被害人雖非財產上之損害，亦得請
    求賠償相當之金額。民法第一百八十四條第一項前段、第一百九十三條第一項、
    第一百九十五條第一項前段分別定有明文。本件被告丙○○因過失之駕駛行為致
    原告受有右股骨幹骨折之傷害之事實，已如前述，而原告前揭傷害與被告丙○○
    之過失行為間顯有相當因果關係，被告自應負侵權行為之損害賠償責任。茲審酌
    本件損害及其數額是否允當，分別論述如次：
　（一）醫療費用部份：
　　１、原告主張因本件車禍事故共支出手術費、醫療費一萬八千五百七十九元（已
　　　　扣除健保給付），業據其提出卓綜合醫院門診住院費用明細二紙、彰化基督
　　　　教醫院住院、門診收據十紙為證，查依原告所提出之醫療費用單據，其中彰
　　　　化基督教醫院八十九年十二月一日、九十年二月二十二日證明書費合計一千
　　　　二百元，非治療上之支付，本應剔除，惟於證明傷害及醫療行為之存在上，
　　　　應僅以一份證明書二百元為已足；其餘醫療費用依原告所受傷害及各收據載
　　　　明治療費別，自屬治療上之必要費用，自應准許。
　　２、又原告起訴時尚未接受拔除骨釘手術，其預先請求將來之手術費三萬元，然
　　　　於訴訟程序進行中即九十一年一月十六日已至彰化基督教醫院進行拔除骨釘
　　　　手術，自應以實際支出計算醫療費用，查原告本次手術共支出三千一百八十
　　　　三元，此外並無其他支出，業據原告陳述在卷，復有彰化基督教醫院住院收
　　　　據一紙可證，此部分亦屬治療上之必要費用，亦應准許。
　　３、綜上，原告得向被告丙○○請求給付之醫療費用為二萬零七百六十二元，逾
　　　　此範圍之請求，於法無據，應予駁回。
　（二）增加生活上需要費用部分：
　　１、原告主張共支出中藥費二萬八千一百五十四元，已據其提出建廷中藥行估價
　　　　單九紙及金德中藥行收據一紙為證，然依原告提出之估價單、收據，或僅記
　　　　載藥貼、傷藥，或記載中藥名稱，且均為原告自行向中藥行購買藥品支出之
　　　　費用，並無醫師處方之依據，難認為醫療所必要。然依一般民間習慣，除西
　　　　醫外科手術外，常有服用中藥以調和氣血、滋補身體之習慣，而倘未發生本
　　　　件車禍事故，原告本無此項需要，故原告此部分之支出，當屬增加生活上需
　　　　要費用，應予准許。
　　２、另原告提出金額五百五十元、由彰化基督教醫院職工福利委員會職工福利社
　　　　開立之統一發票一紙，係購買拐扙之用，業經原告陳明在卷，復為被告丙○
　　　　○所不爭，依原告所受傷害為右股骨幹骨折觀之，於治療、復原期間應有購
　　　　買此輔助器材之必要，該項支出亦屬增加生活上需要之費用，自應准許。
　　３、以上增加生活上需要費用合計二萬八千七百零四元，原告將之列為醫療費用
　　　　一併請求，雖屬違誤，然本院審酌原告起訴已主張依據民法第一百九十三條
　　　　第一項之規定請求，倘僅因未正確主張法條用語即駁回該部分之請求，未免
　　　　過苛，是原告前開支出確為因被告丙○○過失侵權行為而增加生活上需要之
　　　　費用，應全部准許。
　（二）工作損害金部分：原告主張本件車禍受傷後，自八十九年十月二十日起至九
　　　　十一年四月二十日止，共十八個月不能工作，而原告原在錩盛汽車修配廠任
　　　　職，每月薪資一萬八千元，共計損失三十二萬四千元等情，業據其提出診斷
　　　　證明書、在職證明書等件為證。經查，原告主張其發生車禍事故前在錩盛汽
　　　　車修配廠擔任會計，此為被告丙○○所不爭執，堪信為真。又原告所受傷害
　　　　為右股骨幹骨折，於八十九年十月二十一日手術後，同年月二十五日出院，
　　　　九十年二月即可不使用拐扙行走，骨折處至九十年十月五日完全癒合，再於
　　　　九十一年一月十六日入院拔除骨釘，翌日出院，拔除骨釘後約需休養一個月
　　　　即可恢復正常活動，此有彰化基督教醫院（９１）彰基病歷字第九一○二○
　　　　五一號、第九一○三○六二號、第九一○四○四八號函在卷可憑，本院斟酌
　　　　原告受傷及治療情形，且在錩盛汽車修配廠係擔任會計一職，工作性質不需
　　　　劇烈活動等情，認其八十九年十月二十五日手術出院後，自需有適當期間休
　　　　養，而原告至九十年二月始可不使用拐扙行走，應已恢復相當之活動能力，
　　　　另九十一年一月十六日拔除骨釘後，需休養一個月即可恢復正常活動，是原
　　　　告主張自八十九年十月二十一日至九十年二月二十八日、九十一年一月十六
　　　　日至同年二月十六日間，共五個月又八天之工作損失，以未發生車禍前之薪
　　　　資每月一萬八千元計算，合計九萬四千八百元，則原告此部分之請求在九萬
　　　　四千八百元之範圍內，為有理由，逾此範圍之請求，應不予准許。至原告雖
　　　　主張需十八個月才能恢復工作云云，然參酌原告車禍發生前之工作性質，除
　　　　前開五個月又八天之期間外，應無礙其從事原來或其他類似性質之工作，是
　　　　尚難認有喪失或減少勞動能力之情事，故原告此部分主張，尚非可採。
　（三）精神慰撫金部分：查原告因本件車禍受有右股骨幹骨折之傷害，經兩次手術
　　　　治療後，骨折處雖已癒合，受傷及治療期間，其肉體、精神自受有相當痛苦
　　　　，本院斟酌原告為七十一年七月六日生，尚未結婚，車禍發生前從事會計工
　　　　作；被告丙○○工作雖不穩定，但為楠北企業有限公司之董事，該公司資本
　　　　總額為一百二十萬元，及兩造之身分、地位、經濟狀況、原告受傷情形、所
　　　　受痛苦程度等一切情狀，認原告請求一百萬元，自嫌過高，應予核減為二十
　　　　萬元，方屬公允，逾此數額之請求為無理由，應予駁回。
　（四）綜上所述，原告所得請求被告丙○○賠償之醫療費用為二萬零七百六十二元
　　　　，增加生活上需要費用二萬八千七百零四元，工作損害金九萬四千八百元，
　　　　及精神慰撫金二十萬元，合計為三十四萬四千二百六十六元。
五、從而，原告依據侵權行為損害賠償請求權，請求被告丙○○給付三十四萬四千二
    百六十六元，及自起訴狀繕本送達翌日即九十年十月五日起至清償日止，按年息
    百分之五計算之利息部分，為有理由，應予准許，逾此範圍之請求，即屬無據，
    應予駁回。
六、原告陳明願供擔保，聲請宣告假執行，經核其勝訴部份，合於法律之規定，爰酌
    定相當擔保金額准許之；至原告敗訴部分，其假執行之聲請，已失所附麗，應予
    駁回。
七、本案事證已臻明確，兩造其餘主張陳述及所提之證據，經審酌均與判決結果不生
    影響，不再一一論述，附此敘明。
結論：本件原告之訴為一部有理由，一部無理由，依民事訴訟法第七十九條但書、第
三百九十條第二項，判決如主文。
中　　　華　　　民　　　國　　九十一　　年　　　六　　　月　　二十七　　日
                                  臺灣彰化地方法院民事第一庭
~B審判長法　　官　林金灶
~B　　　法　　官　李進清
~B　　　法　　官　許雅婷
右為正本係照原本作成。
如不服本判決，應於判決送達後二十日內向本院提出上訴狀。
~B　　法院書記官　梁高賓
中　　　華　　　民　　　國　　九十一　　年　　　六　　　月　　二十七　　日
